【裁判字號】    90,訴,150
【裁判日期】    900711
【裁判案由】    債務人異議之訴
【裁判全文】
臺灣苗栗地方法院民事判決                            九十年度訴字第一五○號
    原      告  乙○○
    被      告  台灣中小企業銀行股份有限公司湖口分行
    法定代理人  甲○○
    訴訟代理人  丙○○
右當事人間債務人異議之訴事件，本院判決如左：
    主    文
本院八十九年度執字第三六九六號返還消費借貸款強制執行事件所為之強制執行程序
應予撤銷。
訴訟費用由被告負擔。
    事    實
甲、原告方面：
一、聲明：如主文所示。
二、陳述：
（一）被告以八十八年度執字第一四四０號債權憑證為執行名義對於原告聲請強制執
      行，經鈞院以八十九年度執字第三六九六號強制執行事件受理在案，並由鈞院
      對於原告於台灣銀行頭份分行之存款為強制執行，又前開執行名義之原執行名
      義為台灣新竹地方法院七十二年度訴字第一七八三號確定判決，係原告擔任訴
      外人劉開萱借款之連帶保證人，因而對被告所負之保證債務。然該保證債務實
      係原告受詐騙所為，原告當初僅將印章交由公司負責人，並未曾親手蓋章於借
      據上，原告亦從不知為誰保證，且前開判決確定迄今已逾十五年，被告對於原
      告之債權已消滅時效，為此依強制執行法第十四條第一項之規定提起本訴。
三、證據：提出台灣新竹地方法院七十二年度訴字第一七八三號判決一件。
乙、被告方面：
一、聲明：原告之訴駁回。
二、陳述：被告共積欠原告二筆債務，其中一筆係原告向被告借款之債務，業經兩造
    和解，並由台灣新竹地方法院於七十二年八月十九日製作和解筆錄，另一筆即原
    告為訴外人劉開萱保證之債務，業經台灣新竹地方法院以七十二年度訴字第一七
    八三號判決確定原告應給付被告新台幣（下同）七十七萬零二百五十元，及自七
    十一年十一月四日起至清償日止，按年利率百分之十三點二五計算之利息，並自
    七十一年十一月二十七日起至七十二年五月二十六日止，按前開利率百分之十，
    七十二年五月二十七日起至清償日止，按前開利率百分之二十加付違約金確定在
    案。
丙、本院依職權調閱本院八十八年度執字第一四四０號、八十九年度執字第三六九六
    號執行卷宗。
    理    由
一、原告主張被告以八十八年度執字第一四四０號債權憑證為執行名義對於原告聲請
    強制執行，經本院以八十九年度執字第三六九六號強制執行事件受理在案，並由
    本院對於原告於台灣銀行頭份分行之存款為強制執行，又前開執行名義之原執行
    名義為台灣新竹地方法院七十二年度訴字第一七八三號確定判決，係原告擔任訴
    外人劉開萱向被告借款之連帶保證人，對被告所負之保證債務，且前開判決確定
    迄今已逾十五年，被告對於原告之債權已消滅時效等情，業據其提出台灣新竹地
    方法院七十二年度訴字第一七八三號判決為證，且為被告所不爭；另經本院調閱
    八十八年度執字第一四四０、八十九年度執字第三六九六號卷宗核閱結果，被告
    確係以台灣新竹地方法院於七十二年七月三十日所為七十二年度訴字第一七八三
    號確定判決為執行名義，於八十八年四月十二日以原告為債務人向本院聲請強制
    執行，經本院以八十八年度執字第一四四０號核發債權憑證在案。嗣被告又於八
    十九年十月十三日以前開八十八年度執字第一四四０號債權憑證為執行名義在對
    原告聲請強制執行，經本院以八十九年度執字第三六九六號受理在案，是自堪信
    原告之前開主張為真實。
二、按執行名義成立後，如有消滅或妨礙債權人請求之事由發生，債務人得於強制執
    行程序終結前，向執行法院對債權人提起異議之訴，強制執行法第十四條第一項
    定有明文。又按強制執行法第二十七條所稱之債權憑證，係指執行法院發給債權
    人收執，嗣債務人如有財產再行執行之憑證而言。債權人於取得債權憑證後，雖
    可無庸繳納執行費用再行聲請強制執行，但該債權憑證之可以再行強制執行乃溯
    源於執行法院核發債權憑證前，債權人依強制執行法第四條第一項所列各款取得
    之原執行名義。是對具有既判力之執行名義，提起債務人異議之訴，債務人只須
    主張消滅或妨礙債權人請求之事由係發生於該具既判力之原執行名義成立之後者
    ，即得為之，與該事由是否發生在債權憑證成立之後無涉。又消滅時效因開始執
    行行為或聲請強制執行而中斷；時效中斷者，自中斷之事由終止後，重行起算，
    民法第一百二十九條第二項第五款、第一百三十七條第一項固定有明文，惟消滅
    時效完成後，如債權人依原執行名義或債權憑證聲請法院再行強制執行時，亦不
    生中斷時效或中斷事由終止重行起算時效之問題，債務人自非不得對之提起債務
    人異議之訴，以排除該執行名義之執行，最高法院亦著有八十九年度台上字第一
    六二三號判決可資參照。再按請求權因十五年間不行使而消滅；因起訴而中斷之
    時效，自受確定判決，或因其他方法訴訟終結時，重行起算，民法第一百二十五
    條、第一百三十七條第二項亦分別定有明文。查本件原告曾為訴外人劉開萱擔任
    借款之連帶保證人而與被告有保證契約存在，對於被告應負連帶保證債務，並經
    台灣新竹地方法院於七十二年七月三十日以七十二年度訴字第一七八三號判決確
    定，準此，被告對於原告之連帶保證債權之請求權時效，應自前開判決確定時起
    算，則至八十七年間止，被告對於原告之請求權已罹於十五年之消滅時效期間，
    而被告遲至八十九年十月始依債權憑證聲請法院再行強制執行，則揆諸首開說明
    ，被告為時效之抗辯，並依強制執行法第十四條第一項之規定訴請撤銷本院八十
    九年度執字第三六九六號強制執行事件所為之強制執行程序，即屬有據，應予准
    許。
三、兩造其餘攻擊防禦方法，均核與本件判決結果不生影響，爰不一一贅述，附此敘
    明。
四、據上論結，本件原告之訴為有理由，依民事訴訟法第七十八條，判決如主文。
中      華      民      國    九十      年      七      月     十一     日
                                  臺灣苗栗地方法院民事庭
~B法      官  曾明玉
右為正本係照原本作成。
如對本判決上訴，須於判決送達後廿日內向本院提出上訴狀。
~B法院書記官  陳俊元
中      華      民      國    九十      年      七      月     十三     日


司法院資訊處製作；財團法人民間司法改革基金會備份。
